臺灣高等法院臺中分院刑事裁定　
111年度抗字第414號
抗  告  人  
即 受 刑人  李青鴻




上列抗告人因檢察官聲請定其應執行刑案件，不服臺灣苗栗地方
法院中華民國111年3月21日第一審裁定（111年度聲字第255號）
提起抗告，本院裁定如下：
    主  文
抗告駁回。
    理  由
一、抗告人即受刑人李青鴻（下稱抗告人）抗告意旨略以：抗告
    人所犯竊盜罪，時間接近、手法相同，係犯相同罪名，原可
    於同一案件起訴或追加起訴，但因不同警察局，導致前案由
    臺灣臺中地方檢察署偵辦，故抗告人在同一時期之犯行係屬
    連續犯，應考量刑罰對抗告人所造成之痛苦程度，係隨刑度
    而加乘效果，而非以等比方式增加，是以隨罪數增加遞減其
    刑罰之方式，當足以評價抗告人之行為不法性，並酌考量抗
    告人之年齡及欲達犯罪預防目的所需之制裁程度。又抗告人
    犯後坦承全部犯行，其犯後態度良好，深具悔意，請求給予
    抗告人重新較輕之執行刑等語。　　
二、按裁判確定前犯數罪者，併合處罰之，有二裁判以上者，依
    刑法第51條之規定，定其應執行之刑，同法第50條、第53條
    分別定有明文。次按數罪併罰之定應執行刑，其目的在將各
    罪及其宣告刑合併斟酌，予以適度評價，而決定所犯數罪最
     終具體實現之刑罰，透過重新裁量之刑罰填補受到侵害的
    社 會規範秩序，而非絕對執行累計宣告刑，以免處罰過苛
    ，俾 符罪責相當之要求，為一種特別的量刑過程。相較於
    刑法第 57條所定科刑時應審酌之事項係對一般犯罪行為之
    裁量，定 應執行刑之宣告，乃對犯罪行為人人格及所犯各
    罪間的整體 關係之總檢視，除應考量行為人所犯數罪反應
    出之人格特性 ，並應權衡行為人之責任與整體刑法目的及
    相關刑事政策， 且應審酌回復社會規範秩序之要求，在量
    刑權之法律拘束性 原則下，依刑法第51條第5款之規定，採
    限制加重原則，以宣告各刑中之最長期為下限，各刑合併之
    刑期為上限，但最 長不得逾30年，資為自由裁量權之外部
    界限，並應受法秩序 理念規範之比例原則、平等原則、責
    罰相當原則、重複評價 禁止原則等自由裁量權之內部抽象
    價值要求界限之支配，使 輕重得宜，罰當其責，俾符合法
    律授與裁量權之目的，以區 別數罪併罰與單純數罪之不同
    ，兼顧刑罰衡平原則。（最高法院107年度台上字第2111號
    刑事判決參照）。至數罪併罰合併定應執行刑之制度目的，
    在就所犯數罪，以各罪宣告刑為基礎，合併後綜合評價犯罪
    人最終應具體實現多少刑罰，方符合罪責相當要求並達刑罰
    目的。足見宣告刑與應執行刑有別，其應裁量事項，論理上
    應有不同。刑法第51條明定數罪併罰之方法，就宣告多數有
    期徒刑者，於該條第5款所定界限內，其衡酌之裁量因子為
    何，法無明文。惟依其制度目的，應綜合評價各罪類型、關
    係、法益侵害之綜合效果，考量犯罪人個人特質，認應對之
    具體實現多少刑度，即足達到矯治教化之必要程度，並符罪
    責相當原則，以緩和宣告刑可能存在之不必要嚴苛。此裁量
    權之行使，屬實體法上賦予法院依個案裁量之職權，如所為
    裁量未逾法定刑範圍，且無違背制度目的、公平正義或濫用
    裁量權情形，即無違法可言（最高法院105年度台抗字第927
    號刑事裁定參照）。
三、經查：
　㈠本件受刑人因違反毒品危害防制條例及竊盜等數罪，經法院
    判處如原裁定附表所示之刑，已分別確定在案，有各該判決
    書及臺灣高等法院被告前案紀錄表在卷可稽。嗣由臺灣苗栗
    地方檢察署檢察官聲請定其應執行之刑，原審法院經審核卷
    證結果，認聲請為正當，依刑事訴訟法第477條第1項，刑法
    第51條第5款、第53條、第50條第2項，裁定定其應執行刑為
    有期徒刑2年8月，係在受刑人所犯各罪宣告刑中刑期最長之
    有期徒刑7月以上，各宣告刑刑期合計有期徒刑3年8月以下
    之範圍內，即合於法律所定之外部性界限。且受刑人所犯如
    原裁定附表所示之罪，其中編號1至5所示之罪，前經原審法
    院以110年度聲字第193號裁定定應執行有期徒刑2年3月確定
    ；編號6所示之罪，前經原審法院以110年度苗簡字第1016號
    判決定應執行有期徒刑8月確定。而原審法院業已注意上開
    各罪中，部分犯罪先前另經法院定其應執行之刑，並均適度
    寬減其應受執行之刑期，以免累加宣告刑而對抗告人過於苛
    酷，基於保障抗告人此部分之期待利益，並未量處超過各該
    應執行刑與其餘單獨宣告刑之加總。從形式上觀察，要屬事
    實審法院職權之合法行使，尚非全然喪失權衡意義或其裁量
    行使有何違反比例、平等諸原則之裁量權濫用之情形，揆諸
    前揭說明，自不得任意指其為違法不當。 
　㈡又按定應執行刑係特別之量刑過程，乃對犯罪行為人本身及
    所犯各罪之總檢視，除應考量行為人所犯數罪反應出之人格
    特性，並應權衡審酌行為人之責任與整體刑法目的及相關刑
    事政策。本件抗告人前於民國89年起至97年間，即有多起竊
    盜罪之刑事前案紀錄，顯已非偶發性犯罪，其仍不知悔改，
    一再犯竊盜罪。本件抗告人此次犯罪期間自108年5月至108
    年12月間，其次數頻繁，地點遍及臺中、苗栗等地，犯罪類
    型雖均相同，但犯罪手法均係基於竊盜、毀損之犯意，以自
    備鑰匙啟動發動器，或以六角板手破壞車門等方式竊取他人
    之車輛，主觀惡性非輕，反映出抗告人法治觀念甚為薄弱，
    自我約束能力不足，沉溺於犯罪之人格特性與犯罪傾向，自
    應受較高之刑罰評價，以匡正其迭次違反刑罰規範之行為，
    而原裁定就上開附表編號1至6所示數罪定應執行刑之降幅比
    例，顯已反應責任遞減原則，適度呈現抗告人應負之責任，
    與其各罪應負之責任對照以觀，並無明顯過重而違背比例原
    則或公平正義之情形。是原審就自由裁量權之行使，符合比
    例原則、公平正義原則、法律秩序理念及法律規範目的，尚
    無瑕疵可指，自應尊重原審法院裁量權限之行使。 
  ㈢再查刑法於廢除連續犯後，固已無成立裁判上一罪或實質上
    一罪之空間，然衡諸本例，若從犯罪類型予以考量，在法定
    範圍內以較寬容之角度定其應執行刑，較諸單純從各罪刑度
    為數字加總後略減之機械式算法，應更能接近刑罰規範之目
    的。揆諸上開說明，原裁定已考量抗告人上開所犯數罪，其
    犯罪之態樣、手段及侵害法益同一與否，對侵害法益之加重
    效應，及時間、空間之密接程度，並注意刑罰邊際效應隨刑
    期而遞減，抗告人所生痛苦程度隨刑期而遞增之情形，抗告
    人之人格及各罪間之關係，如以實質累加方式執行，刑責恐
    將偏重過苛，不符現代刑事政策及刑罰之社會功能，並體察
    法律恤刑之目的，考量抗告人復歸社會之可能性，為整體非
    難評價等情後，方裁定抗告人應執行有期徒刑2年8月，且原
    量刑之外部界限係3年8月，原裁定實已寬減，顯已就定應執
    行刑案件所應審酌事項妥適裁量最終具體應實現之刑罰，並
    於理由內為適當說明，自難因原裁定所定應執行刑減輕幅度
    未若抗告人主觀預期，即認原裁定有何違法或不當。則抗告
    人仍徒憑己見，執上開情詞提起抗告，請求從輕定刑，並無
    理由。
  ㈣綜上所述，原裁定斟酌上情併予酌減總刑期，適度呈現抗告
    人應負責任，無明顯過重而喪失權衡或有何違反比例、平等
    原則、責罰相當及重複評價禁止之情事。抗告意旨對於法院
    定應執行刑裁量權之適法行使，徒憑己意恣意指摘原裁定不
    當，其抗告所指顯無可採而為無理由，應予駁回。 
四、據上論斷，應依刑事訴訟法第412條，裁定如主文。　　
中　　華　　民　　國　　111 　年　　5 　　月　 　5　　日
            刑事第三庭  審判長法　官　楊  真  明
                              法　官　楊  欣  怡
                              法　官　邱  顯  祥     
以上正本證明與原本無異。
不得再抗告。                      
                              書記官  陳  緯  宇 
　　　　　　　　　　　　　　　
中　　華　　民　　國　　111 　年　　5 　　月　　5 　　日